臺灣高雄地方法院刑事判決　　　　　　　　　　　　　　九十年度重訴字第四二號
　　公　訴　人　臺灣高雄地方法院檢察署檢察官
　　被　　　告　丁○○
　　選任辯護人　方春意
右列被告因殺人案件，經檢察官提起公訴（九十年度偵字第一三二六三號），本院判
決如左：
    主  文
丁○○殺人，處無期徒刑，褫奪公權終身。
    事  實
一、丁○○受僱於春盈漁業股份有限公司（下簡稱春盈公司），擔任「春盈六號」漁
    船大副之職務，鄧傳富為大陸籍漁工，由春盈公司在屏東縣東港海上旅館所聘僱
    擔任該漁船之船員，該漁船並自民國八十九年十一月三十日由高雄港二港口出港
    ，前往阿根廷海域進行魷釣作業，嗣於南非當地時間民國九十年（西元二００一
    年）六月十三日晚上九時許，該船自南非開普敦出發，正航經東經二十度十七分
    、南緯三十四度五十三分（檢察官誤載為南緯三十度五十三分）南非好望角附近
    時，丁○○見鄧傳富在船邊洗腳，便出言告誡，詎鄧傳富不予理會，並言「要你
    管」等語頂撞，丁○○一時氣憤，遂將鄧傳富拖到船隻下甲板出手毆打鄧傳富，
    經鄧傳富出手還擊，丁○○更行氣憤，明知將人丟入海中有溺斃之危險，竟仍基
    於殺人之犯意，將鄧傳富毆打致其昏迷後，取出原先置放其褲子口袋內之船上所
    有之黑色膠帶，將該黑色膠帶纏繞在鄧傳富之手腕及腳上，使其無法掙脫，再以
    船上平日用以綁網用之繩索一端綑綁在鄧傳富已用黑色膠帶纏繞之手上打死結，
    一端綁在船尾鐵樁上，並以船上二件救生衣，一件以繩索綁在鄧傳富之上手臂處
    ，一件綁在其臀部、大腿部位後，將鄧傳富丟入海中拖行約三、四分鐘後，因綁
    在鄧傳富手上之繩索脫落，致鄧傳富在海中溺斃致死，嗣鄧傳富之屍體在當地時
    間同年月十九日下午五時許擱淺在南非ＧＡＮＳＢＡＡＩ  ＫＬＥＩＲＢＡＡＩ
    碼頭為南非警方發現循線查緝中，迨「春盈六號」漁船於九十年七月十四日凌晨
    四時十分許，返回高雄港時，始為警循線逮捕而查獲上情。
二、案經內政部警政署高雄港務警察所報請台灣高雄地方法院檢察署檢察官偵查起訴
    。
    理  由
一、訊據被告丁○○對於右揭時地，因與鄧傳富發生口角，憤而將其毆打昏迷後，以
    黑色膠帶纏繞手腳，再以繩索一端綑綁在其手上，一端綁在船尾鐵樁上，另再以
    救生衣二件，一件綁在其上手臂處，一件綁在其大腿、臀部處，將其丟入海中拖
    行，後因綁在鄧傳富手上之繩索脫落，致鄧傳富溺斃海中之事實坦承不諱，惟矢
    口否認殺人犯行，辯稱：當時僅係為教訓鄧傳富，讓他在海中冷靜一下，再拉上
    來，並無殺人之故意，且其是於犯罪未發覺之際自首，應符合自首之規定云云。
    然查：
（一）被告自白部分，核與證人吳紅在警訊時證稱，當地時間九十年六月十三日晚上
      九時許，伊因尿急起床小便，打開房間門走出去即見到被告於上開時地以拳頭
      毆打被害人鄧傳富頭部，伊到另一邊上廁所，回程走到下甲板處，伊看見被害
      人鄧傳富躺在下甲板倉庫前附近，被告正以黑色膠帶綑綁被害人鄧傳富之手腳
      等語，及證人即春盈六號漁船船長乙○○於警訊時證稱，其所領航之春盈六號
      漁船於九十年六月十四日上午七時許，在南非開普敦港出港後，船上船員劉小
      玲即告知船員鄧傳富失蹤，伊即將船停車，並動員所有船員在船上尋找，約三
      十分鐘，均遍尋無著，始又開航往回找七十五小時，均無下落，便放棄搜尋任
      務，並通知船公司，其後在同年月二十三、四日左右，船公司老闆甲○○打越
      洋電話告知失蹤之船員鄧傳富屍體被南非漁船撈起，且其身上手腳部位被黑色
      膠帶纏著，手部被綁著一件救生衣，另身上亦綁有一件救生衣，而身上之救生
      衣有書寫春盈六號之船名等語相符，並有春盈公司事故報告書、南非警方之驗
      屍報告書、海事報告書、被害人鄧傳富護照等影本各一份在卷可稽，其自白部
      分核與事實相符，應堪採信。
（二）另證人乙○○於警訊時復證稱，九十年三、四月間，被害人鄧傳富曾向其告知
      被告丁○○因故毆打他，當時其亦有告誡被告不得再毆打船員等情無訛，而證
      人即春盈六號漁船輪機長許竹焦、大管輪簡貴輝、大廚李柏明、船員朱三周、
      鄧崇云、卿練、高杰、涂崗云、苗付德於警訊時亦均證稱被害人鄧傳富於九十
      年四月間曾在甲板處遭被告毆打等語屬實，證人即上開漁船船員劉小玲於警訊
      時甚證稱被害人落海前一個多月有遭被告毆打，且很嚴重休息了半天等語無訛
      ，參以前開證人吳紅證稱案發時被告係出手毆打被害人頭部等情，及被告所自
      承當時被害人已因其毆打而昏迷等語，堪認被告與被害人於事故發生前之九十
      年三、四月間即曾因細故發生嫌隙，被告已怨恨在心，俟當日被害人復於船上
      甲板洗腳，遭被告告誡不聽，復出言頂撞，被告新仇舊恨交加，一時氣憤，而
      下重手毆打被害人頭部致其昏迷等情無訛。
（三）詎被告於毆打被害人頭部致其昏迷後，竟復以其置於褲子口袋內船上之黑色膠
      帶將被害人手腳綑綁，並以船上綁網所用之繩索將被害人雙手綑綁後，將其丟
      入海中，雖被告有將繩索之一端綁於船尾鐵樁，並於被害人上手臂及大腿、臀
      部等處各綁上一件救生衣，然當時船上引擎轉速約三百多轉，時速約十一多海
      浬等情，業據被告自承在卷（見本院九十年十一月二十六日訊問筆錄），其縱
      將被害人以繩索一端繫於船尾，然在湍急之海流中，非無脫落之可能，而被害
      人遭被告丟入海中後，僅三、四分鐘，綁在被害人手上之繩索即告脫落，益足
      認被告並未將繩索綁牢，且上開救生衣非一般救生衣之穿法，亦經被告自承在
      卷（見本院九十年十一月二十六日訊問筆錄），被告手腳復遭黑色膠帶綑綁，
      亦無可能游泳自救，被告對手腳已遭其綑綁且已昏迷之被害人，縱將被害人綁
      上救生衣，且將繩索之一端綁在船尾鐵樁上，如將之丟入海中，被害人亦有可
      能將因其無自救能力而溺斃之結果也有所認識等情，亦據其於本院九十年十一
      月二十六日調查時自承在卷，顯見被告對被害人將因其上開行為而有溺斃之情
      已有所預見，詎其於氣憤之下，下重手毆打被害人致其昏迷後，復將其手腳綑
      綁，並將已遭綑綁且已昏迷之被害人丟入海中，則被害人其後因綑綁於手上之
      繩索脫落，因而溺斃海中之結果，應為被告所預見，且不違背其本意，則其有
      殺人之不確定故意，已堪認定，被告辯稱其僅係要教訓被害人，讓其在海中冷
      靜一下云云，無非意圖卸責之詞，不足採信，犯行堪以認定。
（四）再對於未發覺之罪自首而受裁判者，減輕其刑，刑法第六十二條前段固定有明
      文，惟刑法第六十二條所謂發覺，固非以有偵查犯罪權限之機關或人員確知其
      人犯罪無誤為必要，惟若有確切之根據得為合理之可疑，對被告發生嫌疑時，
      即得謂為已發覺。本件係春盈公司將駐南非辦事處傳真之相關資料交高雄港務
      警察所刑事組，經判斷被害人係遭他殺，因死者為大陸四川人，刑事組即將大
      陸船員帶入中興分駐所加以訊問製作筆錄，後來依據證人吳紅之筆錄，認被告
      涉嫌重大，渠遂向檢察官聲請拘票將被告拘提到案說明，並向其說明其涉嫌重
      大，被告始將涉案過程供出等情，業據證人即高雄港務警察所刑事組警員丙○
      ○於本院調查時證述屬實，是被告既係於被害人已被人發覺死亡，經警員訊問
      證人吳紅後，認被告涉嫌重大而對於製作筆錄，則被告其後自白犯行，已在有
      偵查權限之人員發覺犯罪後，揆之前揭說明，自不符合自首之要件，是被告認
      其應依自首之規定減輕其刑云云，亦不足採。
二、核被告所為，係犯刑法第二百七十一條第一項之殺人罪。爰審酌被告僅因細故，
    即將被害人丟入海中，於其繩索脫落後，未予救援，致溺斃而死，罔顧人命，情
    節非輕，犯後始終未能賠償被害人之損失與之達成和解，惟念其犯後坦承部分犯
    行，態度尚稱良好，且與被害人家屬商談和解之態度亦稱積極，有數紙傳真函在
    卷可憑，又其素行良好，前無犯罪紀錄，亦有台灣高等法院檢察署被告刑案資料
    查註紀錄表在卷可稽，其將被害人丟入海中時，尚在被害人身上綁上救生衣，復
    將繩索一端繫於船尾鐵樁，足見其尚有一絲良知未予泯滅等一切情狀，量處如主
    文所示之刑，並依刑法第三十七條第一項規定，諭知褫奪公權終身。至被告用以
    綑綁被害人之黑色膠帶、繩索及救生衣均係船上所用之物，非被告所有，自無庸
    諭知沒收，附此說明。
據上論斷，應依刑事訴訟法第二百九十九條第一項前段，刑法第二百七十一條第一項
、第三十七條第一項，判決如主文。
中      華      民      國    九十一      年      一      月     四     日
                                臺灣高雄地方法院刑事第二庭
                                  審判長法  官  宋  明  中
                                        法  官  陳  志  銘
                                        法  官  高  榮  宏
右正本證明與原本無異。
如不服本判決，應於判決送達後十日內，向本院提出上訴狀。
                                        書記官  邱  秋  珍
中      華      民      國    九十一      年      一      月     四     日
附錄本案論罪科刑法條全文：
中華民國刑法第一百七十一條第一項
殺人者，處死刑、無期徒刑或十年以上有期徒刑。
